【裁判字號】    91,訴,685
【裁判日期】    920723
【裁判案由】    妨害自由等
【裁判全文】
臺灣屏東地方法院刑事判決                          九十一年度訴字第六八五號
    公  訴  人  臺灣屏東地方法院檢察署檢察官
    被      告  乙○○
    被      告  己○○
    被      告  戊○○
    右  一  人
    選任辯護人  陳世明
    被      告  丁○○
    被      告  庚○○
    被      告  辛○○
右列被告等因妨害自由等案件，經檢察官提起公訴（八十八年度偵字第三八八七號）
，本院判決如左：
     主  文
乙○○連續意圖為自己不法之所有，以恐嚇使人將本人之物交付，累犯，處有期徒刑
壹年貳月。
戊○○、庚○○、辛○○共同以非法方法剝奪人之行動自由，庚○○累犯，各處有期
徒刑參月，如易科罰金，均以參佰元折算壹日，戊○○緩刑貳年。
己○○、丁○○無罪。
     事  實
一、乙○○前因脫逃及違反槍砲彈藥刀械管制條例案件，經法院分別判處有期徒刑一
    年十月、一年八月確定，嗣經更定應執行刑為有期徒刑三年確定，於民國八十三
    年七月二十四日執行完畢，仍不知警惕，因不滿友人丙○○所有之土地，已由丙○○之夫甲○○委其仲介，然丙○○竟私下自尋買主成交，致其無法獲取仲介費
    等細故，迭與甲○○夫婦爭執不斷，嗣於（一）八十六年五月五日上午八時許，
    偕同丁○○，至甲○○夫婦位於屏東縣里港鄉○○村○○路六０號住處內，欲再
    找甲○○夫婦理論，丙○○適外出而不在，詎乙○○竟基於恐赫取財之概括犯意
    ，向甲○○質稱：「你們賣地為何不通知我，且不給我當仲介人，現在我已經知
    道你們土地已經賣掉了」等語後，旋向甲○○恫稱：「我要一百萬元賠償金，如
    果不給，就殺死你們全家，而且你不可以報警」等語，惟為甲○○所拒，乙○○
    見此，改弦易轍，趨前徒手毆打甲○○，並至何宅廚房內取出菜刀一把，欲追砍
    甲○○，丁○○在旁見狀，急忙上前勸阻並拉住乙○○，以防意外，甲○○則懼
    而趁亂逃至鄰近雜貨店內躲藏，嗣因丁○○在旁調解，甲○○始同意返回住處再
    與乙○○商議，詎乙○○竟拿出先前委請丁○○代填妥之日期、票面金額新台幣
    （下同）一百萬元之本票一紙，再向甲○○恫稱：「簽這張本票就沒事，不然就
    殺你全家，並且不可以報警」等語，使甲○○心生畏懼，因而在該本票上簽名，
    乙○○見已得手，乃從容離去。（二）丙○○返家後，經甲○○轉知，而悉前情
    ，忿忿不悅，拒絕予以兌現，乙○○獲悉後，因與丙○○好友李應曉亦有私怨，
    相以復加，乃對丙○○極度不滿，承前概括犯意，並利用庚○○（前因違反麻醉
    藥品管理條例案件，經法院判處有期徒刑七月確定，於八十四年一月十六日執行
    完畢，構成累犯）、戊○○、辛○○急欲找李應曉商議以調和甲○○夫妻感情爭
    執之心理，於同年月十七日上午某時許，另與庚○○、戊○○、辛○○共同基於
    妨害自由之犯意聯絡，共乘由辛○○所駕駛之車號ＶＱ─七八三號自用小客車，
    至丙○○前址住處欲找丙○○，因丙○○外出而未遇，乙○○、庚○○、戊○○
    、辛○○即驅車離去，適在附近巧遇丙○○，乃推由乙○○下車嚇令丙○○上車
    ，並令其坐於該自小客車後座中間，庚○○、戊○○則分坐兩旁加以看管，辛○○隨即將車開往同縣里港大橋下河堤旁之某養蝦場，途中，乙○○一再向丙○○
    追問李應曉之下落，丙○○則堅稱不知情，抵達養蝦場後，乙○○另取出白色尼
    龍繩將丙○○雙手反綁，並持鐵管及不詳器物，強押丙○○下車，將之帶往養蝦
    場之鐵皮屋後面，且持該不詳器物等物，先後指著丙○○胸口、頭部，向丙○○
    表示：給付一百萬元，否則要讓你死等語，復以不詳方式，發出二聲類似槍響之
    聲音，意圖迫使丙○○就範，然丙○○不為所動，仍堅詞嚴拒，乙○○見未能得
    逞，乃改口再向丙○○逼問李應曉之下落，丙○○始回稱：只知道在台北，但不
    知詳細地址等語，乙○○見此，方將丙○○鬆綁，載回乙○○位於同縣里港鄉○○村○○路一一號住處，予以釋放。甲○○嗣於同年月十九日交付另紙一百萬元
    之即期支票予乙○○，而換回前揭本票，乙○○則將該支票存入己○○郵局帳戶
    予以提示兌現。
二、案經屏東憲兵隊報請臺灣屏東地方法院檢察署檢察官偵查起訴。
     理  由
壹、有罪部分：
一、右揭事實，於本院審理時訊據被告乙○○、庚○○、辛○○、戊○○，被告乙○○固坦承曾與丁○○至甲○○住處商議仲介費用，甲○○因此主動簽發一百萬本
    票充作賠償，及曾與戊○○、庚○○、辛○○將丙○○載至里港大橋下某養蝦場
    ，向丙○○追問李應曉下落等事實不諱；被告庚○○、辛○○、戊○○固亦坦承
    曾夥同乙○○將丙○○載至里港大橋下某養蝦場，向丙○○追問李應曉下落等事
    實不諱；惟被告乙○○矢口否認有何恐嚇取財及妨害自由等犯行，被告庚○○、
    辛○○、戊○○亦均矢口否認有何妨害自由之情事；被告乙○○辯稱：本票是甲○○心甘情願簽得，我根本沒有脅迫他，更沒有強押丙○○，是丙○○自願跟我
    們去找李應曉云云；被告庚○○、辛○○辯稱：當天是乙○○將丙○○綁住，跟
    我們無關云云；被告戊○○辯稱：是丙○○自願跟我們去找李應曉，我們沒有脅
    迫她云云。
二、經查：
 （一）前開事實欄第一項（一）所示之事實，業據被害人甲○○於本院調查中指述
       甚詳，核與被告乙○○前述自白不諱部分之內容相符，並經被告丁○○於憲
       兵隊調查中及偵訊時供述屬實，復有存提款記錄一份在卷可稽，堪認被害人
       甲○○此部分之指述確與事實相符，足可採為被告乙○○論罪科刑之依據，
       是被告乙○○辯稱：係甲○○主動開本票給我云云，無非推諉，自不可信。
 （二）另前述事實欄第一項（二）所示之事實，亦據被害人丙○○於本院調查時指
       述綦詳，分核與被告乙○○、庚○○、辛○○、戊○○上開自白不諱部分之
       內容相符，且被告庚○○、辛○○於憲兵隊調查時，及被告戊○○於偵訊時
       亦均坦承此部分之事實不諱，互核一致，足見被害人丙○○上開指述確與事
       實相符，應可採信。故被告庚○○、辛○○、戊○○事後翻異，改以前詞置
       辯，及被告乙○○辯稱：係丙○○自願上車云云，衡係卸責之詞，均不可信
       。
 （三）綜上所述，被告乙○○辯稱：未向甲○○夫婦恐嚇取財及強押丙○○云云，
       及被告庚○○、辛○○、戊○○辯稱：未脅迫丙○○上車云云，均係狡卸之
       詞，不足取信，本案事證明確，被告乙○○、庚○○、辛○○、戊○○犯行
       洵堪認定。另被告乙○○聲請傳訊許蘭芬已無必要，併此指明。
三、被告乙○○意圖為自己不法之所有，以將加惡害之通知，致使甲○○心生畏懼，
    而同意簽立本票，並於嗣後依約予以兌現，核其所為係犯刑法第三百四十六條第
    一項恐嚇取財罪；又其對於丙○○已著手於惡害之通知，因丙○○未予畏懼，而
    未能得逞，所為則係犯同條第三項、第一項恐嚇取財未遂罪，為未遂犯（公訴人
    漏引此部分法條）。另被告乙○○、庚○○、辛○○、戊○○以如前述之強暴、
    脅迫方式，剝奪丙○○之行動自由，所為均係犯同法第三百零二條第一項剝奪他
    人行動自由罪。被告乙○○、庚○○、辛○○、戊○○間，就所犯剝奪他人行動
    自由罪，有犯意聯絡，行為分擔，均為共同正犯。被告乙○○先後二次恐嚇取財
    犯行，時間緊接，所犯基本構成要件相同，顯係出於概括之犯意為之，為連續犯
    ，爰依刑法第五十六條之規定以連續恐嚇取財罪論，並加重其刑。被告乙○○所
    犯連續恐嚇取財罪與剝奪他人行動自由罪間，有方法目的之牽連關係，為牽連犯
    ，應從一重之連續恐嚇取財罪論處。被告乙○○、庚○○有事實欄所載論罪科刑
    執行之情形，有被告乙○○、庚○○之臺灣屏東地方法院檢察署刑案資料查註紀
    錄表及臺灣高等法院被告全國前案紀錄表各二紙在卷可查，其等受有期徒刑執行
    完畢後，五年之內再犯有期徒刑以上刑之本罪，均為累犯，應依刑法第四十七條
    規定，就被告庚○○所犯剝奪他人行動自由罪加重其刑、就被告乙○○所犯連續
    恐嚇取財罪遞加重其刑。爰審酌被告乙○○正值青壯，不思循合法途徑獲取財富
    ，竟藉恐嚇取財獲利，心態可議，被告戊○○、庚○○、辛○○均已成年，未能
    舉止合宜，以暴力為他人解決婚姻爭執，立意雖善，惟手段惡劣，被告乙○○為
    本案犯罪主嫌，犯罪情節甚重，及被告庚○○、辛○○、戊○○犯罪後曾坦承犯
    行，態度尚可，被告乙○○犯罪後僅坦承部分犯行，態度不佳等一切情狀，分別
    量處如主文所示之刑，並諭知被告戊○○、庚○○、辛○○易科罰金之折算標準
    （按被告戊○○、庚○○、辛○○行為後，刑法第四十一條，犯最重本刑為三年
    以下有期徒刑以下之刑之罪，而受六個月以下有期徒刑或拘役之宣告，因身體、
    教育、職業、家庭之關係，執行顯有困難者，得易科罰金之規定，就所犯之罪法
    定最重本刑之刑度，業經修正為五年以下有期徒刑，並改列為同條第一項前段，
    經總統於九十年一月十日公布，本件應依同法第二條第一項前段適用裁判時之法
    律，即應依修正後之第四十一條第一項規定為易科罰金折算標準之諭知）。末查
    ，被告戊○○前未曾受有期徒刑以上刑之宣告，此有被告戊○○之臺灣屏東地方
    法院檢察署刑案資料查註紀錄表及臺灣高等法院被告全國前案紀錄表各一紙附卷
    可佐，被告戊○○經此教訓，自當知所警惕而無虞再犯，本院綜核各情認上開有
    期徒刑之宣告，已足策其自新，所宣告之刑，以暫不執行為適當，併依法諭知緩
    刑二年，用啟自新。
貳、無罪部分（含被告戊○○不另為無罪諭知之部分）：
一、公訴意旨略以：（一）被告戊○○、郭緬先、丁○○與被告乙○○共犯前開事實
    欄第一項（一）所示之犯行，因認被告戊○○、郭緬先、丁○○亦涉有刑法第三
    百四十六條第一項恐嚇取財罪嫌；（二）被告己○○又與被告乙○○、庚○○、
 辛○○、戊○○共犯前述事實欄第一項（二）所示之犯行，因認被告己○○另涉
    有刑法第三百零二條第一項剝奪他人行動自由罪嫌等語。
二、按犯罪事實應依證據認定之，無證據不得推定其犯罪事實，不能證明被告犯罪者
    ，應諭知無罪之判決，刑事訴訟法第一百五十四條、第三百零一條第一項分別定
    有明文。又犯罪事實之認定，應憑真實之證據，倘證據是否真實尚欠明確，自難
    以擬制推測之方法，為其判斷之基礎。且認定犯罪事實之證據係指足以認定被告
    確有犯罪行為之積極證據資料而言，該項證據自須適合於被告犯罪事實之認定，
    始得採為斷罪資料。故刑事訴訟上之證明資料，無論其為直接或間接證據，均須
    達於通常一般人均不致有所懷疑，而得確信其為真實之程度，始得據為有罪之認
    定，若關於被告是否犯罪之證明未能達此程度，而有合理懷疑之存在，致使無從
    形成有罪之確信，根據罪證有疑，利於被告之證據法則，即不得據為不利被告之
    認定（最高法院五十三年臺上字第六五六號、二十九年上字第三一０五號、七十
    六年度臺上字第四九八六號及三十二年上字第六七號判例參照）。再按被害人之
    陳述如無瑕疵，且就其他方面調查又與事實相符，固足採為科刑之基礎，倘其陳
    述尚有瑕疵，則在未究明前，遽採為論罪科刑之根據，即難認為適法（最高法院
    六十一年台上字第三０九九號判例參照）。
三、公訴人認被告戊○○、己○○、丁○○涉有恐嚇取財罪嫌，無非係以被告乙○○
    之供述為其論據；而認被告己○○另涉有剝奪他人行動自由罪嫌，則係以被害人
    丙○○之指述為其憑據。然訊之被告戊○○、丁○○均堅決否認有何恐嚇取財之
    情事，被告己○○亦堅詞否認有何恐嚇取財及妨害自由等情事；被告戊○○辯稱
    ：那天我沒有到場，不知為何竟會扯入本案等語；被告丁○○於憲兵隊調查、偵
    訊及本院審理時辯稱：雖然我跟甲○○是舊識，但是我不知道他跟乙○○有金錢
    糾紛，當天是因為我會寫本票，所以乙○○才臨時找我過去幫忙開本票，詎料乙○○、甲○○一言不合，忽然吵了起來，乙○○並動手毆打甲○○，我在旁見狀
    ，急忙拉住乙○○，並趕緊勸架，才暫時平息雙方爭執，我沒有跟乙○○共謀犯
    案之意圖等語；被告己○○於本院審理時辯稱：甲○○簽本票給乙○○那天，我
    沒有到場，更不知道事後乙○○等將丙○○押走之事等語。
四、經查：
 （一）被告乙○○雖曾稱：八十六年五月五日，係與被告丁○○、戊○○、己○○
       一起去找甲○○等語，乃公訴人因此主張被告丁○○、戊○○、己○○係屬
       被告乙○○之共犯，惟被告戊○○、己○○當日並未到場一節，業據被害人
       甲○○於偵訊及本院調查時陳述甚詳，且本院亦查無積極證據可認被告戊○○、己○○當時曾經到場，或曾與被告乙○○就此部分犯行有所謀議之情形
       ，自無從僅憑被告乙○○片面供述，即為不利被告戊○○、己○○不利之認
       定，是其等此部分之犯行，尚屬不能證明。至被告己○○事後雖代乙○○向
       甲○○領取上述支票，惟此係因其信任被告即其同居人乙○○所稱：這是甲○○自願給我的仲介費等語為實所致，業據被告己○○於偵訊時供述不諱，
       核與常情不相違背，應可採信，亦無從以此即推認其自始參與本案。
 （二）另被告乙○○毆打、持刀追砍甲○○之際，係因丁○○及時拉住乙○○，始
       未生意外，並因丁○○之調解，甲○○、乙○○始暫息爭執等節，迭據被告
       丁○○於憲兵隊調查、偵訊時供述不諱，核與被害人甲○○於憲兵隊調查、
       偵訊時陳述如何因乙○○之暴力要脅而奔逃出外，及事後又如何受人勸阻返
       家簽立本票等經過情節相符，應認與事實相符，即堪採信。而稽諸常情，被
       告丁○○如與被告乙○○有所共謀，其於乙○○遂行犯行之際，縱未能積極
       予以協助，亦必在旁消極觀望，斷無反積極趨前予以阻止之理，是被告丁○○辯稱：伊未與乙○○共謀等語，應非虛妄。
 （三）被害人丙○○於憲兵隊調查及偵訊時雖指稱：乙○○、戊○○、辛○○、庚○○將我帶到乙○○住處後，交由己○○看管，繼續將我軟禁三天等情，惟
       此除被害人丙○○之指述外，本院查無何積極事證可佐，且被害人丙○○嗣
       於本院調查時卻稱：「（法官問：妳當時在乙○○家時是否可以自由活動？
       ）我當時可以自由活動。」等語（見本院九十一年時月二十八日訊問筆錄）
       ，前後指述不一，是否屬實，誠非無疑，被告己○○、乙○○、戊○○、辛○○、庚○○既否認有何被害人丙○○所指此部分之犯行，自無從僅以被害
       人丙○○顯有瑕疵之指述，即為被告己○○不利之認定。
五、綜上所陳，公訴人認被告戊○○、丁○○、己○○涉有前開罪嫌所舉之證據資料
    ，經本院調查審閱後，認尚不足得有不利於其等之心證，此外，本院復查無其他
    積極證據足認被告戊○○、丁○○、己○○有公訴意旨所指之前揭犯行，揆諸前
    揭法條及判例意旨，即應為有利於被告戊○○、丁○○、己○○之認定，除因公
    訴人認被告戊○○此部分之犯行，與其前開論罪科刑之部分，有牽連犯之裁判上
    一罪關係，而不另為被告戊○○無罪之諭知外，合應為被告丁○○、己○○無罪
    之諭知。
據上論斷，應依刑事訴訟法第二百九十九條第一項前段、第三百零一條第一項，刑法
第二十八條、第五十六條、第三百四十六條第一項、第三百零二條第一項、第五十五
條、第四十七條、第四十一條第一項前段，罰金罰鍰提高標準條例第一條前段、第二
條，判決如主文。
本案經檢察官莊啟勝到庭執行職務。
中      華      民      國      九十二      年    七    月    二十三    日
                                      臺灣屏東地方法院刑事第一庭
                                          審判長法  官  潘正屏
                                                法  官  包梅真
                                                法  官  林世民
右正本證明與原本無異。
如不服本判決應於收受本判決後送達後十日內向本院提出上訴書狀，其未敘述上訴理
由者，並得於提起上訴後十日內向本院補提理由書狀（均須按他造當事人之人數附繕
本 ）「切勿逕送上級法院」
被告丁○○、己○○不得上訴。
                                               書記官  薛慧茹
中      華      民      國      九十二      年   七    月    二十三    日
附錄論罪科刑法條：
中華民國刑法第三百零二條第一項：
私行拘禁或以其他非法方法，剝奪人之行動自由者，處五年以下有期徒刑、拘役或三
百元以下罰金。
中華民國刑法第三百四十六條：
意圖為自己或第三人不法之所有，以恐嚇使人將本人或第三人之物交付者，處六月以
上五年以下有期徒刑，得併科一千元以下罰金。
以前項方法得財產上不法之利益，或使第三人得之者，亦同。
前二項之未遂犯罰之。


司法院資訊處製作；財團法人民間司法改革基金會備份。
